# 请教陈版关于企业合并计税基础的问题

提问人：hsj20082857 时间：2015-05-29 11:57:56
陈版您好，我在查阅《瑞华研究汇编（2009-2014）》时， 问题 2-3-20 （非同一控制下企业合并中递延所得税的确认问题）解答：“鉴于企业所得税是法人税，所以同一资产或负债在其所属法人（子公司）的个别财务报表层面和该子公司所属合并集团的合并财务报表层面计税基础应当是相同的，不会出现计税基础的差异。也就是说，在购买方合并报表层面，对被购买方的各项可辨认资产、 负债以购买日公允价值为基础持续计算的金额计量； 。而在这些子公司进行纳税申报时，计税基础仍然以原先的取得成本等为基础确定，并不因为企业合并事项而改变因此，这些可辨认资产、 负债在购买方合并报表层面的账面价值与计税基础之间仍然存在差异， 且该差异源于企业合并，因此，根据《企业会计准则第 18 号——所得税》第十二条和第十四条的规定，应于购买日应当确认相应的递延所得税资产或递延所得税负债，并调整商誉。” 而问题 3-2-32 （同一控制下企业合并中取得被合并方的资产入账价值与计税基础之间的差异是否确认递延所得税）解答：同一控制下企业合并中所取得的被合并方资产、负债按其在被合并方的原账面价值入账，但因为税务方面系采用《财政部、国家税务总局关于企业重组业务企业所得税处理若干问题的通知》 （财税[2009]59号） 所规定的一般性税务处理方式计税基础为其公允价值，因而账面价值和计税基础之间存在暂时性差异
假如都是应税合并，为何同一控制下合并层面的计税基础是公允价值，而非同一控制下的的计税基础为被收购企业的原账面价值

回答人：chenyiwei
这两个问题所讨论的交易背景不同。 前一问题（2-3-20）所讨论的是控股合并，税法上界定为股权收购，被收购方保持独立纳税人地位，其各项税务基础均保持不变，因此其各项资产、负债的计税基础是不变的。 后一问题（3-2-32）为吸收合并或业务合并，因此被合并方的各项资产和负债直接进入合并方的个别报表，并按税法规定重新确定其计税基础，这就会与原账面价值存在差异。